【裁判字號】    92,再抗,14
【裁判日期】    921223
【裁判案由】    破產再審
【裁判全文】
臺灣高等法院臺中分院民事裁定  九十二年度再抗字第一四號
      再審聲請人  周季漳即周明顯即其達醫院
右當事人間破產宣告事件，再審聲請人對於中華民國九十二年八月二十五日臺灣臺中
地方法院九十一年執破字第六號及中華民國九十二年十月二日本院九十二年度破抗字
第五號確定裁定，聲請再審，本院裁定如左：
      主      文
再審之聲請駁回。
再審之聲請程序費用由再審聲請人負擔。
      理      由
一、本件再審聲請意旨略以：本院九十二年度破抗字第五號及臺灣臺中地方法院九十
    一年執破字第六號民事確定裁定有民事訴訟法第五百零七條準用同法第四百九十
    七條「足以影響裁判之重要證物（破產人別除權標的之財產）漏未斟酌（未將別
    除權標的之財產拍賣所得已清償別除權債權人部分及未拍賣別除權標的仍屬於破
    產財團之財產剩餘分配同一債權人可能合併列入計算受償比例）」之情形，具體
    情事列明如後，按(一)破產債權計新台幣（下同）二億七千四百二十三萬零八十九
    元有別除權部分，依最高法院七一年台抗字第五０二號判決明載「但別除權之標
    的的財產，仍屬於破產財團」；目前破產人所有之不動產土地計二十五筆及建物
    五筆至民國（下同）九二年十月二十三日為止除已遭拍賣部分外，破產人名下仍
    餘二十二筆土地與建物，共計公告現值仍達一億元，而該二十二筆土地與建物之
    市值實際價值逼進二億元，景氣好轉時，價值亦可能高於土地公告價值甚多（故
    拍賣時機影響破產財團債務之計算所得結果亦不相同，此觀各別除權之破產債權
    人准予破產人借款時所評定之土地現值與建物現值均超過借款金額自明），故非
    待破產財團之別除權標的拍賣程序完結前無法確定是否不足清償破產財團費用及
    破產財團債務，而目前破產財團之總值應為一億餘元（別除權之標的的財產，仍
    屬於破產財團），並無如本院九十二年度破抗字第五號民事裁定第三頁末三行所
    指「與抗告人前揭未清償之債務不成比例」之情形；亦無如破產管理人聲請理由
    所載之「不敷清償財團債務」，即與破產法第一百四十八條規定適用之情形不合
    （如能足額清償則不符破產要件，已非「債務人不能清償債務」）。(二)目前破產
    人之財產狀況，除上開之二十二筆土地及建物外，動產部分有現金二十萬二千零
    九十五元；依破產管理人所陳「動產部分目前有現金二十萬二千零九十五元；而
    財團費用部分已支付六萬二千九百八十一元及待繳之房屋稅三萬九千二百九十七
    元，僅餘九萬九千八百十七元」（本院九十二年度破抗字第五號裁定第二頁第六
    至第七行參照），既有剩餘九萬九千八百十七元，即無如破產管理人之聲請理由
    所載之「有破產財團之財產不敷清償財團費用」，亦與破產法第一百四十八條規
    定適用之情形不合。(三)破產人於國泰人壽保險股份有限公司業有儲蓄保險保單解
    約現值依保險第十七年計算為一百三十六萬一千九百元扣除借款七十七萬六千元
    尚餘五十八萬五千九百元可供清償破產財團費用及普通債權清償分配之用。(四)另
    破產人於第三人東光電子遊藝場處有租金收入每月三萬元業經非別除權人之台南
    縣白河鎮農會以普通債權人身份向臺灣臺南地方法院執行受償中，已供清償破產
    財團費用及普通債權清償分配之用。(五)破產人為利破產程序之進行於九十二年九
    月五日與台中市○○路六十四之一八號之曾耳鼻喉科診所負責人曾德祥簽訂「薪
    資保障契約書」，以破產人為協助清償破產債務而自九十二年九月五日起工作之
    每年保障薪資八十萬元整加上上開證物一至第二段至第四段之資產及收入，並無
    不能清償財團債務之情形，與破產法第一百四十八條規定之情形不符，且亦足夠
    破產人及家屬之必要生活費等在內，本院九十二年度破抗字第五號民事裁定第三
    頁末一行所擔憂部分並非事實。綜上，爰依據民事訴訟法第五百零七條準用同法
    第四百九十七條就足影響於判決之重要證物漏未斟酌之規定，聲請再審，請求廢
    棄臺灣臺中地方法院九十一年執破字第六號及本院九十二年度破抗字第五號確定
    裁定，並將再審相對人（即破產管理人）在前審之聲請駁回，本件續行破產程序
    云云。
二、本件再審聲請人因有不能清償債務之情形，向臺灣臺中地方法院聲請宣告破產，
    經該院以九十一年度破字第一七號民事裁定宣告再審聲請人破產，並選任再審相
    對人為破產管理人；嗣再審相對人以破產財團之財產不敷清償財團費用及財團債
    務，破產已無實益為由，聲請法院為終止破產之宣告，經臺灣臺中地方法院以九
    十一年執破字第六號民事裁定宣告破產終止，再審聲請人因不服該裁定而提起抗
    告，經本院九十二年度破抗字第五號民事裁定駁回再審聲請人之抗告，確定在案
    ，業經本院調閱相關案卷查核無誤。
三、再審聲請人主張原確定裁定有就足以影響裁判之重要證物即破產人別除權標的之
    財產漏未斟酌之情形，並舉出除已遭拍賣部分外，再審聲請人名下仍餘二十二筆
    土地與建物、現金有二十萬二千零九十五元、於國泰人壽保險股份有限公司之儲
    蓄保險保單解約現值扣除借款尚餘五十八萬五千九百元、另於第三人東光電子遊
    藝場處有租金收入每月三萬元經普通債權人向臺灣臺南地方法院執行受償中，又
    為利協助清償破產債務而自九十二年九月五日起工作之每年保障薪資八十萬元，
    以上之資產及收入，並無不能清償財團費用及財團債務之情形，與破產法第一百
    四十八條規定之情形不符，且亦足夠破產人及家屬之必要生活費，原確定裁定未
    將別除權標的之財產拍賣所得已清償別除權債權人部分及未拍賣別除權標的仍屬
    於破產財團之財產剩餘分配同一債權人可能合併列入計算受償比例，爰依據民事
    訴訟法第五百零七條準用同法第四百九十七條規定，提起本件再審之聲請。惟：
（一）按對於第二審確定終局裁判，如就足影響於判決之重要證物漏未斟酌者，固得
      依民事訴訟法第四百九十七條規定，提起再審之訴。所謂就足以影響於判決之
      重要證物漏未斟酌，係指足以影響判決基礎之重要證物，雖在前訴訟程序業已
      提出，然未經確定判決加以斟酌者而言，或則忽視當事人聲明之證據而不予調
      查，或則就依聲請或依職權調查之證據未為判斷，均不失為漏未斟酌，且以該
      證物足以動搖原確定判決基礎者為限。
（二）查破產管理人（即本件再審相對人）向臺灣臺中地方法院聲請宣告破產終止之
      理由，係以本件破產人（即再審聲請人）所有之不動產計土地廿五筆及建物五
      筆，全部設有抵押權，並均由各該抵押權人行使別除權強制執行中；動產部分
      目前有現金廿萬二千零九十五元；而財團費用部分已支付六萬二千九百八十一
      元及待繳之房屋稅三萬九千二百九十七元，僅餘九萬九千八百十七元（未列計
      房屋稅滯納金）；破產債權包括有別除權部分計二億七千四百廿三萬零八十九
      元、稅捐三千二百十五萬八千九百卅一元、普通債權四千二百卅八萬零九百五
      十六元，縱破產人每月提出二萬元供破產財團，仍不敷支付財團費用及財團債
      務，更遑論分配給債權人；因而認破產已無實益，並提出破產財團財產明細表
      、破產費用明細表、破產債權明細表、九十二年度房屋稅單影本、財政部高雄
      市國稅局函影本、永康市農會函影本等為證，原法院審理後，認破產人確已無
      其他財產可供給債權人分配，所為破產之程序顯無實益，再審相對人聲請法院
      為終止破產之宣告為有理由，因而以九十一年度執破字第六號民事裁定，宣告
      破產終止。
（三）而前開再審聲請人所舉之資產及收入等證物，業經其於本院前審抗告程序中提
      出，原確定裁定於斟酌後，係認「(一)抗告意旨就破產債權有別除權部分，藉由
      抗告人（即再審聲請人）之不動產受償情形，主張由伊所提之「證三」之臺灣
      臺南地方法院民事執行處就伊所有之台南縣白河鎮○○段一三七一之六五地號
      、第一三七二之一六地號土地及第六二五建號之建物於九十二年五月十六日強
      制執行金額計算書分配表，可證其中台南區中小企業銀行股份有限公司之未償
      餘額僅二百一十萬零一十九元云云，然據所提之標為「證三」之分配表，實係
      臺灣臺南地方法院民事執行處就其所有之台南縣永康市○○○段○段一二九六
      之二等地號於九十二年五月十三日之強制執行金額計算書分配表。(二)由抗告人
      所提前揭分配表顯示，經扣抵執行費、假扣押執行費、土地增值稅等後，第一
      順位抵押權人台南區中小企業銀行股份有限公司之七千一百四十一萬五千七百
      零八元優先債權，分配比例不及四成八，不足金額達三千七百四十二萬零八十
      元，且其另有三千六百九十三萬六千二百一十八元之普通借款債權，完全未受
      分配清償。此僅係其二億七千四百二十三萬零八十九元有別除權債權之其中部
      分受償情形而已。(三)縱使抗告意旨所稱其尚有保單解約現值、租金收入、每年
      保障薪資等上情屬實，亦與抗告人前揭尚未清償之債務不成比例。況且相對人
      （即再審相對人）於原法院所陳報之財團費用，尚未計入亦應視為財團費用而
      優先保留之抗告人及其家屬之必要生活費等在內（破產法第九十五條第二項規
      定參照）。足見本件破產人確已無其他財產可供給債權人分配，所為破產之程
      序顯無實益，揆諸前揭說明，原法院因而依相對人之聲請，宣告本件破產終止
      ，並無不合。」等情（見本院九十二年度破抗字第五號確定裁定第三、四頁）
      ，是原確定裁定業就再審聲請人提出之各項資產及收入等證物加以審酌，並將
      為何據以認定破產之程序顯無實益之理由載明於判定書理由欄內，則再審聲請
      人主張原確定裁定有民事訴訟法第四百九十七條規定之再審事由，自非實在，
      為無可取，其提起本件再審之聲請，顯無理由。
據上論結，本件再審之聲請為無理由，爰依民事訴訟法第五百零七條、第五百零二條
第二項、第九十五條、第七十八條，裁定如主文。
中      華      民      國    九十二    年     十二     月    二十三    日
~B1民事第二庭審判長法  官  童有德
~B2                法  官  黃永泉
~B3                法  官  蔡秉宸
右為正本係照原本作成。
不得抗告。
~B                書記官  蕭玉真
中      華      民      國    九十二    年     十二     月    二十四    日
                                                                        Ｂ


司法院資訊處製作；財團法人民間司法改革基金會備份。
